【裁判字號】    91,上訴,3608
【裁判日期】    920425
【裁判案由】    殺人未遂等
【裁判全文】
臺灣高等法院刑事判決                          九十一年度上訴字第三六０八號
    上  訴  人  臺灣臺北地方法院檢察署檢察官
    上  訴  人
    即  被  告  丁○○
    指定辯護人  本院公設辯護人  丙○○
右上訴人因被告殺人未遂等案件，不服臺灣臺北地方法院九十一年度訴緝字第一六六
號，中華民國九十一年十月二十三日第一審判決（起訴案號：臺灣臺北地方法院檢察
署八十五年度偵字第一六八四五號），提起上訴，本院判決如左：
    主  文
原判決撤銷。
丁○○共同未經許可，無故持有手槍，處有期徒刑貳年陸月。
扣案之中共製七七式口徑七點六二ＭＭ制式半自動黑星手槍壹枝（含彈匣壹個，槍枝
管制編號：0000000000）、口徑七點六二ＭＭ制式子彈壹顆，均沒收。
    事  實
一、丁○○於民國八十一年中秋節間，在不詳處所，自不詳姓名年籍成年人取得中共
    製七七式口徑七點六二ＭＭ制式半自動黑星手槍一枝（含彈匣一個，槍枝管制編
    號：0000000000）、口徑七點六二ＭＭ制式子彈五顆，未經許可，無
    故持有。丁○○於八十五年七月三十一日晚間十時許，接受友人戊○○（共同持
    有槍、彈部分，經台灣高等法院以八十六年二月四日八十六年度上訴字第八二號
    判決判處有期徒刑一年六月確定）之邀，欲趁颱風來襲機會，一起伺機行竊，乃
    攜帶上開槍枝、子彈，駕駛向友人借用之車牌號碼ＫＡ─六六四三自用小客車外
    出，至台北市○○路附近，與戊○○會合。戊○○明知丁○○持有上開槍枝、子
    彈，仍與之有持有上開槍枝、子彈之犯意聯絡，駕駛上開車輛，搭載攜帶上開槍
    枝、子彈之丁○○，前往台北市○○街○段九九號一帶。迨至翌日即八十五年八
    月一日凌晨一時二十五分許，車抵台北市○○路三七號前，熄火後，丁○○先將
    上開槍枝、子彈藏置在車輛駕駛座腳踏墊下，即與戊○○先後下車徒步前行尋找
    行竊目標。戊○○先行折返由車輛右前車門進入坐於駕駛座旁座位，為巡邏警員
    認為行跡可疑趨前盤查，在上開自用小客車後行李箱內，查獲戊○○所有供預備
    行竊使用之工具一批（預備竊盜部分業經不起訴處分確定），並在駕駛座腳踏墊
    下查獲上開中共製七七式口徑七點六二ＭＭ之制式半自動黑星手槍一枝（含彈匣
    一個，槍枝管制編號：0000000000）、口徑七點六二ＭＭ制式子彈五
    顆（送鑑時試射四顆）。丁○○見到警員前來，即不敢返回車上，趁機逃逸。
二、案經台北市政府警察局中正第一分局報請台灣台北地方法院檢察署檢察官偵查起
    訴。
    理  由
壹、認定犯罪事實所憑之證據及理由
一、共犯戊○○因共同持有上開槍枝、子彈，於警訊、檢察官訊問及台灣台北地方法
    院八十五年度訴字第一八一二號、台灣高等法院八十六年度上訴字第八二號案件
    、本院審理時均供述其於上揭時、地，與上訴人即被告丁○○伺機行竊時，在其
    所駕駛車輛駕駛座腳踏墊下，被查獲上開槍枝、子彈，及在車輛後行李箱，被查
    獲行竊工具等情（見偵查卷第六至八頁、第二七、二八頁、訴字第一八一二號卷
    第五八頁、上訴字第八二號卷第十六頁、本院卷第一０四、一０五頁）。
二、於上揭時、地在被告及共犯戊○○所使用上開車輛上駕駛座腳踏墊下查獲上開槍
    枝、子彈等情，並經證人即查獲警員乙○○於本院審理時結證屬實（見本院卷第
    一三三至一三七頁），並有查獲之槍枝、子彈，扣案可資佐證。
三、扣案之槍枝、子彈，經內政部警政署刑事警察局鑑定結果，認定手槍係中共製七
    七式口徑七點六二ＭＭ制式半自動手槍（槍枝握柄有黑星標誌），槍管內具四條
    右旋來復線，機械性能良好，具殺傷力；子彈五顆（經試射四顆）認均係結構完
    整，口徑七點六二ＭＭ制式子彈，均具殺傷力，有內政部警政署刑事警察局八十
    五年八月十三日刑鑑字第四七四０二號鑑驗通知書附卷可稽（見偵查卷第六三頁
    ）。
四、共犯戊○○因共同持有上開槍枝、子彈，被訴違反槍砲彈藥刀械管制條例案件於
    台灣台北地方法院審理時，被告曾提出書信一件致承辦法官，內容略謂上開槍枝
    、子彈係其於八十三年間所持有，與戊○○無關等語，有該信件影本在卷可稽（
    見訴字第一八一二號卷第六七頁）。共犯戊○○於本院審理時供述：丁○○於伊
    被逮捕在警察局接受警員訊問時，曾打電話向警員表示槍枝係其所有等語（見本
    院卷第一０五頁）。被告於本院審理時並坦承於共犯戊○○被警察逮捕時，曾以
    電話向警員表示查獲之槍枝、子彈係其所有。其於共犯戊○○所涉違反槍砲彈藥
    刀械管制條例案件於台灣台北地方法院審理時，曾書寫上開信件提出於法院無訛
    （見本院卷第五六、一０八頁）。
五、共犯戊○○雖否認於上揭時、地，與被告共同持有扣案之槍枝、子彈，惟槍枝體
    積非小，且係置放在駕駛座腳踏墊下，衡情無以避開同車之共犯戊○○視線，再
    共犯戊○○與被告既係要行竊而一起外出，被告亦無隱瞞攜帶槍枝情節之理，是
    以被告應與共犯戊○○有共同持有槍、彈犯意之聯絡，及行為之分擔，已堪認定
    。
六、被告於九十一年九月二十六日經通緝到案，於同日法官訊問時即供述：伊承認起
    訴書所指於上揭時、地持有槍枝、子彈被查獲犯行。槍枝、子彈係黑金城於八十
    二年間寄放在伊處（見原審卷第十三頁）；於九十一年十月二十二日原法院審理
    時供述：伊承認持有扣案之槍枝、子彈，該槍枝、子彈係八十一年中秋節左右，
    向蘇展君所購買，有寄放在于國盛家裡。被查獲前幾天，自于國盛處取回放在車
    輛上被查獲（見原審卷第四０至四二頁）；被告於本院審理時先後供述：對原判
    決認定持有槍、彈之犯罪事實，沒有意見；扣案之槍枝、子彈，係八十一年間蘇
    展君拿給伊抵欠債而來，伊當時用不到，也不想用，故放在手提袋裡，寄放于國
    盛處。在被查獲前一星期左右，于國盛表示要去大陸，伊去取回槍枝、子彈，放
    置在車輛上各等語（見本院卷第二一、四一、四二頁）。雖被告就槍枝、子彈來
    源，先後供述情節不合，並無證據足資佐證，應不能採信，惟仍足以認定被告先
    後多次供認於八十一年中秋節間，即取得上開槍枝、子彈持有，而於上揭時、地
    被警查獲等情。因持有槍、彈，應負刑責頗重，行為人持有槍枝、子彈被查獲，
    因無以抵賴，固多會坦承犯行，惟就槍枝、子彈來源，多會為掩護實際交付之人
    ，而有不實供述之舉。被告或供述來自黑金城，或來自蘇展君，先後不一，且無
    其他證據印證何一供述為真。且被告於本院審理時又供述：伊未向蘇展君購買扣
    案之槍枝、子彈，伊係為報復蘇展君，故意不實供述等語（見本院卷第八三、八
    四頁），堪信被告就槍枝、子彈來源，始終未據實供述，爰不認定被告係取自黑
    金城或蘇展君其人，而認定係來自於不詳姓名年籍成年人，附此說明。
貳、本院對被告之辯解所為判斷
一、訊據被告否認曾持有上開槍枝、子彈，並辯稱：伊並未持有上開槍枝、子彈，以
    前是為幫戊○○扛罪，故意為不實自白。事實上查獲之槍枝、子彈係戊○○所有
    ，戊○○並曾於八十八、九十年間持用變造之其兄己○○
    託幫忙扛罪。戊○○於九十二年一月二十七日、二十九日，曾至台灣台北看守所
    辦理與伊會客，極力遊說伊扛罪等語。
二、經查，證人戊○○於本院審理時與被告當庭對質，仍堅決否認持有上開槍枝、子
    彈，及曾要求被告扛下持有槍枝、子彈罪責等情（見本院卷第一０四至一０八頁
    第一三四至一三八頁）。且如前所述，被告於被查獲時逃逸成功，而於共犯戊○○經警逮捕訊問時，即打電話至警察局表示扣案之槍枝、子彈係其所有，則共犯
    戊○○甫為警逮捕，豈有可能即時請託被告代為扛罪，且持有槍枝、子彈罪責頗
    重，被告當不肯任意為不實供述，代他人扛罪。
三、次查，依卷附共犯戊○○之兄己○○出入境紀錄所示（見本院卷第一五三頁），
    己○○其人自八十七年十月間始有出境紀錄，而共犯戊○○所犯違反槍砲彈藥刀
    械管制條例案件，於是時已判決確定；而於八十八年間，共犯戊○○係因另涉強
    盜案件，於法院審理中，有台灣高等法院被告全國前案紀錄表在卷可據（見本院
    卷第六二至七一頁）。共犯戊○○應無於違反槍砲彈藥刀械管制條例案件判決確
    定後，冒用他人
    反槍砲彈藥刀械管制條例罪責必要。至於共犯戊○○所涉強盜案件，與被告有何
    關係，內情如何，有無就該案件與被告商量，核與被告持有扣案之槍枝、子彈事
    實之判斷無涉，本院並無論究必要。
四、再查，被告於通緝到案警訊時並未供述持有扣案之槍枝、子彈，及其來源，本院
    並未引用被告於警訊中之供述為認定被告犯罪之證據，則被告主張其於警訊時自
    白並非出於任意性，並請求調取警訊錄音帶勘驗，及傳訊其妻沈如妍，及向花旗
    銀行查明沈如妍於八十五年九、十月間匯款被告之紀錄，查明警察有無以不正方
    法訊問被告等情，即無必要。又扣案之槍枝、子彈於八十五年間即經查獲，當時
    並未採集其上指紋送驗，而時隔已久，且於偵查、審理中經多人先後接觸，並經
    鑑定試射，無以再鑑定查明其上有無留存被告之指紋，且縱未有被告之指紋留存
    ，亦不能即據以認定被告未曾持有，是以被告請求鑑定槍枝、子彈上指紋，亦無
    必要，併予敘明。
五、綜上所述，被告嗣空言後翻異，所辯乃卸責之詞，不足採信。是事證明確，被告
    犯行堪以認定，應依法論科。
、論罪之理由
一、被告行為後，槍砲彈藥刀械管制條例已於八十六年十一月二十四日修正公布全文
    二十五條，修正後同條例第七條第四項規定：「未經許可，持有、寄藏或意圖販
    賣而陳列第一項所列槍砲、彈藥者，處五年以上有期徒刑，併科新台幣一千萬元
    以下罰金」；第十二條第四項規定：「未經許可，持有、寄藏或意圖販賣而陳列
    子彈者，處五年以下有期徒刑，併科新台幣三百萬元以下罰金」。而八十六年十
    一月二十四日修正前（下稱修正前）處罰持有同型槍枝行為之同條例第七條第四
    項規定之法定刑為一年以上七年以下有期徒刑；修正前處罰持有子彈行為之同條
    例第十一條第三項規定之法定刑為三年以下有期徒刑。經比較修正前後規定，修
    正前規定顯然有利於被告，自應依刑法第二條第一項但書規定，適用最有利於被
    告之行為時即修正前規定。核被告所為，係犯修正前槍砲彈藥刀械管制條例第七
    條第四項未經許可持有手槍罪、第十一條第三項未經許可持有子彈罪。
二、被告一持有行為同時犯未經許可持有手槍罪及未經許可持有子彈罪，為想像競合
    犯，應依刑法第五十五條前段規定，從較重之修正前槍砲彈藥刀械管制條例第七
    條第四項之未經許可持有手槍罪處斷。被告與共犯戊○○間，有犯意之聯絡，及
    行為之分擔，應論以共同正犯。
肆、本院撤銷原判決之理由
一、原判決以被告罪證明確，據以論罪科刑，固非無見。惟(一)被告所持有扣案之槍枝
    、子彈，並非向蘇展君其人購買而來等情，已如理由壹、六所述。原判決認定槍
    枝、子彈係被告向蘇展君購買，即有不合。(二)被告雖曾供述於購買槍枝、子彈後
    ，曾長期委由于國盛保管，惟除被告空泛之自白外，並無其他證據可資佐證，且
    槍枝保管容易，衡情並無交由他人保管必要，被告所為上開自白，應不能採信。
    原判決認定被告有將槍枝交由于國盛保管，於被查獲前不久之八十五年七月間始
    取回，亦有不當。(三)原判決認定被告與共犯戊○○共同犯罪，並未敘明認定之證
    據及得心證之理由，判決理由不備，同有未洽。
二、公訴人上訴意旨指原判決未就被告牽連所犯屬裁判上一罪之罪，併予審理為由（
    理由詳後述）；被告上訴意旨仍執前詞，否認犯罪，分別指摘原判決不當，提起
    上訴，固均無理由，惟原判決既有上開可議之處，即屬無可維持，應由本院予以
    撤銷。
伍、本院自為判決之理由
一、本院爰審酌被告長期持有制式槍枝、子彈，對社會治安危害甚鉅，犯罪情節不輕
    。且被告犯罪後潛逃國外多年，未見悔意，一再飾詞圖卸，犯罪後態度不佳，及
    被告之素行、犯罪之動機、目的、手段等一切情狀，量處如主文第二項所示之刑
    。
二、扣案之中共製七七式口徑七點六二ＭＭ之制式半自動黑星手槍一枝（含彈匣一個
    ）、口徑七點六二ＭＭ制式子彈一顆（原查獲五顆，鑑驗時試射四顆，僅餘一顆
    ），均係違禁物，爰依刑法第三十八條第一項第一款規定沒收。至另扣案之子彈
    四顆，既經鑑驗時試射，已非違禁物，爰不諭知沒收，附此敘明。
陸、本院對台灣台北地方法院檢察署九十二年二月十一日甲○茂義九十一偵二二一九
    五字第七四一八號函請併案審理意旨之處理
一、函請併案審理意旨略以：(一)被告於八十三年十月間，將黑星手槍交付李千峰，由
    李千峰於八十三年十月八日下午六時三十分許，在台北市○○路○段三三五號，
    槍擊張達明成傷。(二)被告帶領二名不詳姓名男子，分持手槍及藍波刀，於八十五
    年五月一日中午，在台北市○○路二五號七樓六室王化企業行，強盜財物。(三)被
    告於八十五年六月十七日上午十一時許，與侯建安、戊○○及「阿宏」，攜帶黑
    星手槍、０．三八口徑轉輪手槍及刀械各一把，在台北市○○街一０八巷四號皇
    賓銀樓，強盜皇賓銀樓業務員王坤平、謝財吉護送之珠寶。(四)被告於八十五年八
    月十一日下午六時許，夥同于國盛，攜帶槍枝一把，至台北市○○○路四七號家
    樂福大賣場，開槍射擊衛豐保全運鈔車警衛陳振聲，強盜裝有現金九百四十四萬
    元之鐵箱，因認被告涉有刑法第二百七十一條之殺人未遂罪、刑法第三百三十條
    第一項之強盜罪、第二項之強盜未遂罪、刑法第一百八十七條之持有軍用子彈罪
    、行為時槍砲彈藥刀械管制條例第七條第四項之持有手槍罪，且與已起訴部分有
    牽連犯之裁判上一罪關係，應併案審理等語。
二、按未經許可持有槍、彈，其持有之繼續，為行為之繼續，至持有行為終了時，均
    論為一罪，不得割裂。若以之犯他罪，二罪間之關係如何，端視開始持有之原因
    為斷。如早已非法持有槍、彈，後另起意犯罪；或意圖犯甲罪而持有槍、彈，卻
    持以犯乙罪，均應以數罪併罰論處。必因意圖犯某罪而持有槍、彈，後果以之犯
    該罪，二罪間始有牽連關係之適用（最高法院二十九年上字第一五二七號判例、
    八十五年台上字第三七三四號判決參照）。
三、經查，被告既早於八十一年間即取得扣案之槍枝、子彈持有，且其自承取得槍枝
    、子彈當時用不到，也不想用等語（見本院卷第四一頁）。足徵被告並非意圖於
    八十三、八十五年間犯上述併案審理意旨所指犯行，而取得扣案槍枝、子彈持有
    。依上開說明，上開併案審理意旨所指部分，即與起訴意旨所指持有槍枝、子彈
    部分，並無牽連犯之裁判上一罪關係，為起訴效力所不及，本院不能併予審理。
    上開併案審理意旨所指被告犯行，本院爰不予併案審理，應退由檢察官偵查處理
    ，附此說明。
柒、適用之法律
一、刑事訴訟法第三百六十九條第一項前段、第三百六十四條、第二百九十九條第一
    項前段。
二、八十六年十一月二十四日修正公布前槍砲彈藥刀械管制條例第七條第四項、第十
    一條第三項。
三、刑法第十一條前段、第二條第一項但書、第二十八條、第五十五條、第三十八條
    第一項第一款。
本案經檢察官劉永清到庭執行職務。
中      華      民      國    九十二    年      四      月    二十五    日
                              臺灣高等法院刑事第二十庭
                                  審判長法  官  葉  麗  霞
                                        法  官  鄧  振  球
                                        法  官  李  錦  樑
右正本證明與原本無異。
如不服本判決，應於收受送達後十日內向本院提出上訴書狀，其未敘述上訴之理由者
並得於提起上訴後十日內向本院補提理由書（均須按他造當事人之人數附繕本）。
                                        書記官  郭  台  發
中      華      民      國    九十二    年      四      月    二十八    日
附錄：本案論罪科刑法條全文：
修正前槍砲彈藥刀械管制條例第七條第四項
未經許可，製造、販賣或運輸火砲、機關槍、衝鋒槍、卡柄槍、自動步槍者，處七年
以上有期徒刑。
未經許可，製造、販賣或運輸普通步槍、馬槍、手槍或各類炸彈者，處五年以上有期
徒刑。
意圖供自己或他人犯罪之用，而犯前二項之罪者，處死刑、無期徒刑或十年以上有期
徒刑，得併科十萬元以下罰金。
未經許可，無故持有、寄藏或意圖販賣而陳列第一項所列槍枝之一者，處一年以上七
年以下有期徒刑。
第一項至第三項之未遂犯罰之。


司法院資訊處製作；財團法人民間司法改革基金會備份。
